臺灣臺中地方法院刑事裁定　　　　　　　　　　　　　九十三年度自緝字第三一號
　　自　訴　人　乙○○
　　被　　　告　甲○○
右列被告因詐欺案件，經自訴人提起自訴，本院裁定如左：
    主  文
自訴駁回。
    理  由
一、自訴意旨略以：被告甲○○與同案被告李玉妙（另由本院先行審結，判決無罪確
    定）共同意圖為自己不法之所有，於民國九十一年六月間自訴人向被告收取貨款
    新臺幣（下同）二十五萬元時，推由被告甲○○交付同案被告李玉妙所簽發如附
    表所示之支票，騙稱同案被告李玉妙係正當之生意人，信用良好，致使自訴人誤
    信該紙支票屆期確能兌現而收受之。詎如附表所示之支票屆期提示竟遭退票，且
    早已拒絕往來，屢經催討，被告甲○○及同案被告李玉妙均避不見面，毫無誠意
    ，足見渠等自始即已商議詐騙自訴人，因認被告甲○○涉有刑法第三百三十九條
    第一項之詐欺取財罪嫌。
二、按法院或受命法官於自訴案件第一次審判期日前訊問及調查結果，如認為案件有
    刑事訴訟法第二百五十二條至第二百五十四條之情形者，得以裁定駁回其自訴，
    同法第三百二十六條第三項定有明文。又按刑法第三百三十九條第一項詐欺罪之
    成立，以意圖為自己或第三人不法所有，以詐術使人將本人或第三人之物交付為
    要件。
三、自訴人認被告甲○○涉有刑法第三百三十九條第一項之詐欺取財罪，無非係以如
    附表所示之支票及退票理由單資為論據。訊之被告甲○○則堅詞否認有何右開犯
    行，辯稱：伊公司之帳務均由伊太太負責，如附表所示支票即係伊太太持以委請
    自訴人幫忙調現，以便支付應給付自訴人之貨款，伊並未與自訴人接洽，亦無詐
    騙自訴人之意思等語。
四、經查：
（一）被告甲○○前所供陳自訴人取得如附表所示支票之經過情形，業據自訴人當庭
      是認，有本院訊問筆錄在卷可稽，自訴人復自承：「我並不認識被告李玉妙。
      」「（問：票是否是被告直接跟你接洽？）是被告太太跟我接洽。」等語，則
      被告甲○○與同案被告李玉妙顯均未就如附表所示支票與自訴人有所接觸，已
      難認被告甲○○或同案被告李玉妙有何共同以詐術訛騙自訴人之情事。而自訴
      人陳稱：「（問：被告李玉妙如何施用詐術？）被告甲○○跳票後，被告李玉
      妙就不管了，我認為他們是先講好的」等語，顯然亦僅係自訴人個人臆測之詞
      ，尚無從據為認定被告甲○○與同案被告李玉妙確有共同詐欺之憑證。
（二）自訴人雖提出附表所示支票及退票理由單欲佐其說，然查，債務人所交付之支
      票嗣後經退票者，在社會經驗上其原因非一，債務人自始即存有詐騙之意者，
      有之；本無詐騙之意，僅因屆期週轉不靈而致未能兌現者，亦有之，本即無從
      單憑如附表所示之支票有退票情事，即遽認持該紙支票行使之人（在本案中係
      指被告甲○○之妻）有何詐欺之犯行。況且，同案被告李玉妙所簽發如附表所
      示之支票帳戶，係自九十一年八月八日始有退票紀錄，迄至同年月三十日始經
      列為拒絕往來戶等情，有臺中商業銀行股份有限公司豐原分行九十一年十月二
      十二日中豐原字第八六六號函及退票記錄明細可資佐憑。據此，被告甲○○之
      妻於九十一年六月間將如附表所示之支票持交自訴人時，該支票帳戶之交易往
      來情形仍屬正常，債信確實良好，足徵被告甲○○所辯並無詐騙自訴人之意等
      語，並非無據。
（三）綜上所陳，自訴人指述之情節及提出之證據，顯尚不足以證明被告甲○○有何
      施用詐術之情事，自訴人又未能再提出其他積極證據證明被告甲○○與其妻係
      明知如附表所示支票屆期將不獲兌現，猶推由被告甲○○之妻持交予自訴人，
      或被告甲○○與同案被告李玉妙間確有共同詐欺自訴人之事實，是以被告甲○
      ○辯稱並未詐騙自訴人等語，堪信可採，本件純係民事糾葛，要屬無疑。從而
      ，自訴人指訴被告甲○○涉嫌詐欺之事實，並不能證明，被告甲○○之犯罪嫌
      疑不足。揆諸首揭說明，自應由本院逕以裁定駁回本件自訴。
據上論斷，應依刑事訴訟法第三百二十六條第三項、第二百五十二條第十款，裁定如
主文。
中      華      民      國      九十三      年     二     月    十三    日
                                臺灣臺中地方法院刑事第二庭
                                審判長法  官  張  智  雄
                                      法  官  柯  崑  輝
                                      法  官  莊  嘉  蕙
右正本證明與原本無異。
如不服本裁定應於送達後五日內向本院提出抗告狀。
                                      書記官
中      華      民      國    九十三      年     二     月    十三    日
附表：
┌──┬───┬─────┬─────┬─────┬──────┬────
│編號│發票人│支票號碼  │票面日期  │票面金額  │ 付  款  人 │提示日（
├──┼───┼─────┼─────┼─────┼──────┼────
│ 一 │李玉妙│FNA0000000│91．９．８│二十五萬元│臺中商業銀行│91．９．
│    │      │          │          │          │豐原分行    │
└──┴───┴─────┴─────┴─────┴──────┴────
